臺灣高雄地方法院民事裁定　　　　　　 100年度小上字第53號
上　訴　人　王鶴龕
被上訴人　　吳佳容
上列當事人間損害賠償事件，上訴人對於民國100年3月22日本院
旗山簡易庭100 年度旗小字第17號第一審判決提起上訴，本院裁
定如下：
    主    文
上訴駁回。
第二審訴訟費用新台幣壹仟伍佰元由上訴人負擔。
    理    由
一、按對於小額程序第一審判決之上訴，非以其違背法令為理由
    ，不得為之；又上訴狀內應記載上訴理由，表明下列各款事
    項：一原判決所違背之法令及其具體內容；二依訴訟資料可
    認為原判決有違背法令之具體事實，民事訴訟法第436 條之
    24第2 項、第436 條之25分別定有明文。所謂判決違背法令
    ，係指判決不適用法規或適用不當（同法第468 條），或有
    同法第469 條第1 款至第5 款所列情形之一者，此為同法第
    436 之32條準用同法第468 條、第469 條第1 項第1 款至第
    5 款所明定。據此，當事人提起上訴如以小額程序第一審判
    決有不適用法規或適用法規不當為上訴理由時，其上訴狀或
    理由書應有具體之指摘，並揭示該法規之條項或其內容，若
    係成文法以外之法則，應揭示該法則之旨趣，倘為司法院解
    釋或最高法院之判例，則應揭示該判解之字號或其內容。如
    依民事訴訟法第469 條第1 款至第5 款所列情形為理由時，
    其上訴狀或理由書應揭示合於該條款之事實，上訴狀或理由
    書如未依此項方法表明者，即難認為已對小額程序第一審判
    決之違背法令有具體之指摘，其上訴自難認為合法（最高法
    院71年台上字第314 號判例意旨參照）。次按上訴不合法者
    ，第二審法院應以裁定駁回之，民事訴訟法第436 條第2 項
    準用第444 條第1 項前段亦有明文。
二、上訴意旨略以：被上訴人主張其為高雄市○○區○○街25巷
    1 號4F之1 房屋（下稱4F之1 房屋）所有人，而訴外人邱建
    義及邱孟琳為為同號5F之1 房屋（下稱5F之1 房屋）所有權
    人，伊則為向邱建義承租5F之1 房屋之人。而5F之1 房屋漏
    水，導致被上訴人4F之1 房屋之床頭、浴室、床舖、牆壁及
    天花板，受有損害，致支出新臺幣（下同）61,000元。然依
    公寓大廈管理條例第12條規定，修繕費用應由5F之1 房屋之
    所有權人負擔，伊僅為5F之1 房屋之承租人，不負損害賠償
    之責，應無當事人能力，被上訴人將伊列為共同被告顯非合
    法等情，爰依法提起上訴，並聲明：(一)原判決不利於上訴人
    部分廢棄。(二)上開廢棄部分，被上訴人在第一審之訴駁回。
三、經查：
  (一)按有權利能力者，有當事人能力；人之權利能力，始於出生
    ，終於死亡。民事訴訟法第40條第1 項、民法第6 條分別有
    明文。查，上訴人為被上訴人起訴迄今仍生存之自然人，此
    有個人基本資料查詢單可證，揆諸前揭規定，上訴人即有民
    法上之權利能力及民事訴訟上之當事人能力，則被上訴人於
    原審起訴時，將上訴人列為被告而一併請求，自未違反民事
    訴訟法第249 條第1 項第3 款，被告須有當事人能力之規定
    。
  (二)次按，專有部分之共同壁及樓地板或其內之管線，其維修費
    用由該共同壁雙方或樓地板上下方之區分所有權人共同負擔
    。但修繕費係因可歸責於區分所有權人之事由所致者，由該
    區分所有權人負擔。公寓大廈管理條例第12條固有明文。惟
    前揭規定，並未限制區分所有權人不得依民法侵權行為法律
    關係，請求侵權行為人負損害賠償之責。查，本件被上訴人
    係依民法共同侵權行為法律關係，請求被上訴人、邱建義及
    邱孟琳連帶負損害賠償之責，另依公寓大廈管理條例第6 條
    規定，請求彼等容忍被上訴人進入5F之1 房屋修繕漏水，並
    非依上開公寓大廈管理條例第12條規定請求上訴人給付修繕
    費，則原審以上訴人為侵權行為人之一，依民法侵權行為法
    律關係，判命其與邱建義及邱孟琳連帶賠償損害，亦無何違
    背法令之可言。此外，上訴人上訴意旨復泛稱原審在訴訟程
    序及實體上，認事用法亦有未當云云，然未依民事訴訟法第
    468 條、第469 條第1 款至第5 款所列判決當然違背法令之
    情形，表明原判決所違背之法令及其具體內容，難認上訴人
    對原判決如何違背法令之情形已有具體之指摘。綜上，應認
    本件上訴為不合法，予以駁回。
四、末按於小額訴訟之上訴程序，法院為訴訟費用之裁判時，應
    確定其費用額，民事訴訟法第436 條之19第1 項、第436 條
    之32第1 項定有明文。上訴人之上訴既經駁回，本件第二審
    裁判費用為1,500 元，應由上訴人負擔，爰併為裁定如主文
    第2 項所示。
五、據上論結，本件上訴為不合法，依民事訴訟法第436 條之32
    第2 項、第436 條之19第1 項、第444 條第1 項前段、第95
    條、第78條，裁定如主文。
中    華    民    國  100     年    4     月    28    日
                  民事第五庭  審判長法  官  黃國川
                                    法  官  秦慧君
                                    法  官  李育信
以上正本係照原本作成。
本裁定不得抗告。
中    華    民    國  100     年    4     月    28    日
                                    書記官   陳孟琳